臺灣高雄地方法院刑事判決　　　　　　　　　　　　九十一年度訴緝字第一三號
　　公　訴　人　臺灣高雄地方法院檢察署檢察官
　　被　　　告　甲○○
　　指定辯護人　本院公設辯護人　乙○○
右列被告因殺人未遂案件，經檢察官提起公訴（八十八年度偵字第二四六八八號），
本院判決如左：
    主  文
甲○○傷害人之身體，處有期徒刑陸月，如易科罰金以參佰元折算壹日。
    事  實
一、甲○○於民國八十八年八月三日晚間十一時三十分許，在高雄縣岡山鎮○○路體
    育館司令台附近，因見蔡宗錫在該處與友人飲酒聊天，遂趨前共同飲酒，旋因雙
    方言語不合互有衝突，乃仗酒使氣，基於傷害他人身體之犯意，持現場他人所有
    供為切水果使用之水果刀一支（未經扣案），乘蔡宗錫上廁所不及防備之際，於
    時間密接情況下，朝蔡宗錫身體及胸部接續刺入，造成蔡宗錫受有右前胸（起訴
    書誤植為左前胸）上五公分之穿刺傷、左腋下七公分長之穿刺傷、右眉外端一．
    五公分之裂傷，合併兩側血氣胸等傷害後，立即離去，嗣經蔡宗錫自行就醫診治
    始倖免於難。甲○○於本院審理期間經合法傳喚，無正當理由未到庭，經本院發
    布通緝後，直至九十一年六月十三日始經通緝到案。
二、案經告訴人蔡宗錫訴由高雄縣警察局岡山分局報請高雄地方法院檢察署檢察官偵
    查起訴。
    理  由
一、訊據被告甲○○固不諱言有於右揭時、地，與告訴人蔡宗錫發生衝突並持刀刺傷
    告訴人之情事，惟矢口否認有故意傷害犯行，並辯稱：伊當時喝醉了，不知道是
    怎麼刺到告訴人，伊不是故意的云云。經查：
（一）告訴人蔡宗錫於本院審理時雖經合法傳喚及拘提均未到庭，然告訴人右揭遭被
      告持刀刺傷之事實，迭據告訴人於警訊及偵查中指訴綦詳，而告訴人因而受有
      右前胸上五公分之穿刺傷、左腋下七公分長之穿刺傷、右眉外端一．五公分之
      裂傷，合併兩側血氣胸等傷害，亦有惠生醫院診斷證明書一紙在卷可稽，而據
      診斷證明書所載，告訴人係於八十八年八月三日晚上十一時四十分許，到上開
      醫院急診，對照告訴人及被告所指之發生時間結果，互核大致相符，是客觀上
      告訴人遭被告刺傷一節，堪認為真實。另依上開診斷證明書形式所載，告訴人
      雖係受有：「左前胸上五公分之穿刺傷、左腋下七公分長之穿刺傷、右眉外端
      一．五公分之裂傷，合併兩側血氣胸」等傷害，然本院依職權審閱卷附惠生醫
      院有關告訴人之病歷資料所示，告訴人實際受傷部位及傷勢分係「右前胸上五
      公分之穿刺傷、左腋下七公分長之穿刺傷、右眉外端一．五公分之裂傷，合併
      兩側血氣胸」等傷害，顯見上開診斷證明書記載有關「左前胸上五公分之穿刺
      傷」部分，實係「右前胸上五公分之穿刺傷」之誤載，併予敘明
（二）另被告於本院審理中固先辯稱：伊很生氣，就拿起刀子來，叫告訴人不要過來
      ，而告訴人還是靠過來，所以就刺到告訴人云云，嗣又改辯稱：當時伊喝醉了
      ，伊不知道是怎麼刺到告訴人，伊不是故意的云云。惟設如被告所言，其只是
      拿起刀子並未故意舉刀行刺，衡諸一般情理，常人見有兇器避之惟恐不及，豈
      有反刻意上前置自己生命或身體於不顧，任令被告所持刀子傷害自己之理，且
      若是時情狀係因告訴人自己靠過來不小心才刺到，而非被告故意刺傷，則告訴
      人所受之傷勢成傷原因亦應僅有一刀，然對照上開診斷證明書所示，告訴人至
      少受有二刀之傷勢，此即與被告上開所辯有所不符，且有違經驗法則，再者本
    院依職權函詢惠生醫院結果，告訴人之傷勢狀況，凶器為尖刀，右胸為直刺入
      ，左胸為由上而下斜刺入，且胸部傷口深入胸膛、傷及肺組織，此有惠川醫院
      （原惠生醫院）九十一年九月二十日惠生醫字第ＯＯ五號函一份在卷可稽，而
      本院審視告訴人上開傷勢，就左胸為由上而下斜刺入，且胸部傷口深入胸膛、
      傷及肺組織部分，其成傷狀態可清楚推論係遭人持尖刀，刻意由上而下斜刺入
      ，告訴人之傷口既為深入胸膛，更足證被告當時所施力道應頗為猛烈，此種傷
      害手法，自與一般單純不及注意而過失傷害之情狀相違，足認當時被告應有刻
      意持刀刺入之情形，被告就此所辯，乖離常情至鉅，無足採憑；又審諸被告對
      當時之情況既陳述甚詳，顯見當時經歷過之客觀情狀記憶尚稱清晰，徵諸告訴
      人上開所陳，被告舉刀行刺後立即逃走，足見被告當時之意識應尚稱清楚等節
      以觀，被告故意基於傷害之犯意，持刀刺傷告訴人等節，應堪認定。
（三）公訴意旨雖認被告上開行為，係基於殺人之犯意所為，並以告訴人之受傷部位
      ，接近心臟，屬人體要害部位，且造成告訴人血氣胸之嚴重傷害等情為其論據
      ，然被告則堅決否認有殺人之犯意業見前述，且按「傷害」與「殺人」之區別
      ，應以有無殺意為斷，其受傷之多寡，及是否為致命部位，有時雖可藉為認定
      有無殺意之心證，究不能據為絕對標準（最高法院十八年上字第一三０九號判
      例參照）。是如加害人無殺人之意思，縱加害人所持用以攻擊者為足以致人於
      死之兇器，或被害人受傷部位為人體之要害處，仍不能論以殺人刑責。復按被
      害人受傷之程度、被告下手之部位是否致命，固為判定被告是否具有殺人故意
      之部分因素，但被告與被害人平日之情誼、被告下手之輕重、被害人傷痕之多
      寡、被告事後之反應等，亦應一併加以考量。本案被告甲○○與告訴人蔡宗錫
      間，為相識之朋友，雙方並無深仇大恨，業據告訴人與被告同陳在卷，則被告
      實施上開犯行，有無欲置告訴人於死地之必要及動機，客觀上已足令人存疑。
      更況被告與告訴人案發是日均僅係偶然在上開現場相遇，被告並未蓄意計劃行
      兇，且據告訴人指陳，其亦不知被告為何做出舉刀刺傷行為，而行兇用之水果
      刀一把，復無積極證據足認係被告所有，故實難遽此即認被告係有刻意之殺人
      計劃。
（四）另觀諸被告與告訴人當時均有飲酒，雙方在飲酒後，身體、生理及精神狀態受
      酒精影響情況下，導因席間偶然言語不悅，進而互起衝突，被告貿然持起身邊
      可見之水果刀，衝動行事，亦有可能，自難僅據被告係持可能致人於死之水果
      刀凶器，即認被告具有殺人之故意；而被告攻擊告訴人之部位固為內含重要人
      體器官之胸部，惟被告當時既處於有酒意之情形，又係一時衝動持刀傷人，應
      無餘欲思及究係傷及告訴人何處部位，是亦難據被告攻擊告訴人部位遽認為被
      告具有殺人之主觀犯意。再依被告與告訴人當時所處情狀及相關位置，被告係
      於告訴人上廁所而離開同席友人之際，持上開水果刀一把攻擊告訴人，而告訴
      人是時不僅無所防備，充其量僅徒以空手與被告相抗衡，設若被告確有致告訴
      人於死之犯意，而當時復無足以阻止被告殺人之客觀情狀發生，被告當可以所
      持之武器猛力而接續攻擊告訴人至死，顯見被告應無殺人之犯意甚明，所辯應
      可採認。綜核上開情節以觀，被告雖無殺人犯意，然其故意傷害之事實既可認
      定，且此部分事證明確，被告犯行洵堪認定，應依法論科。
二、核被告甲○○持刀傷害告訴人行為，係犯刑法第二百七十七條第一項之傷害罪。
    其接續持刀傷害告訴人行為，係於時間密接情況，本於接續意思所為，應屬刑法
    上單一行為。公訴意旨認被告前揭行為，所犯為刑法第二百七十一條第二項、第
    一項之殺人未遂罪嫌，容有未洽，惟其起訴被告持水果刀刺傷告訴人之基本社會
    事實既屬同一，本院自應併予審究，並依法變更其起訴法條。爰審酌被告犯罪動
    機、目的，持刀傷人之手段，被害人受傷程度及被告犯後於本院審理中積極尋找
    告訴人和解，態度尚稱良好等一切情狀，酌情量處如主文所示之刑，以資懲儆。
    至未扣案之水果刀一把，被告否認為其所有，且本院遍查全卷，亦無證據足資證
    明該水果刀為被告所有之物，爰不另宣告沒收，附此敘明之。
據上論斷，應依刑事訴訟法第二百九十九條第一項前段、第三百條，刑法第二百七十
七條第一項、罰金罰鍰提高標準條例第一條前段、第二條，判決如主文。
本案經檢察官楊碧瑛到庭執行職務。
中      華      民      國      九十一      年   十一     月    十五    日
                                臺灣高雄地方法院刑事第六庭
                                      法  官  邱  基  峻
右正本證明與原本無異。
如不服本判決，應於判決送達後十日內，向本院提出上訴狀。
              書記官  顏  平  國
中    華    民    國      九十一      年      十一      月      十五    日
附錄本判決論罪科刑適用法條
中華民國刑法第二百七十七條
 (普通傷害罪)
傷害人之身體或健康者，處三年以下有期徒刑、拘役或一千元以下罰金。
犯前項之罪因而致人於死者，處無期徒刑或七年以上有期徒刑；致重傷者
，處三年以上十年以下有期徒刑。
